【裁判字號】    90,上易,404
【裁判日期】    900323
【裁判案由】    傷害
【裁判全文】
臺灣高等法院刑事判決                              九十年度上易字第四四號
    上  訴  人  臺灣臺北地方法院檢察署檢察官
    被      告  乙○○
右上訴人因傷害案件，不服臺灣臺北地方法院八十九年度易字第一三六五號，中華民
國八十九年十一月二十八日第一審判決（起訴案號：臺灣臺北地方法院檢察署八十九
年度偵字第三二九八號）提起上訴，本院判決如左：
    主  文
上訴駁回。
    理  由
一、公訴意旨略以：被告乙○○係甲○○之子，於民國（下同）八十八年九月十九日
    二十時三十分許，在台北市○○路○段一０七巷三號二樓甲○○住處，因向甲○
    ○索錢未得逞而惱羞成怒，竟基於傷害人身體之犯意，手持電風扇丟向甲○○，
    致甲○○右手裂傷，因認被告所為係涉犯刑法第二百七十七條第一項之罪嫌，並
    應依同法第二百八十條規定，加重其刑至二分之一。
二、按犯罪事實應依證據認定之，無證據不得推定其犯罪事實；不能證明被告犯罪者
    ，應諭知無罪之判決，刑事訴訟法第一百五十四條、第三百零一條第一項分別定
    有明文。又事實之認定，應憑證據，如未能發現相當證據，或證據不足以證明，
    自不能以推測或擬制之方法，為裁判基礎（最高法院四十年台上字第八六號判例
    參照）。而所謂證據，係指足以證明被告確有犯罪行為之積極證據而言，該項證
    據須適於為被告犯罪之證明者，始得採為斷罪之資料（參照最高法院六十九年臺
    上字第四九一三號判例）。又被害人所述被害情形如無瑕疵可指，而就其他方面
    調查又與事實相符，其供述始足據為判決之基礎；且告訴人之指訴，係以使被告
    受刑事訴追為目的，是其陳述是否與事實相符，仍應調查其他證據以資審認（參
    照最高法院三十二年上字第六五七號、五十二年台上字第一三００號判例足憑）
    。又認定不利於被告之事實，須依積極證據，苟積極證據不足為不利於被告事實
    之認定時，即應為有利於被告之認定，更不必有何有利之證據，最高法院亦著有
    三十年上字第八一六號判例可資參照。本件公訴人認被告涉犯傷害罪嫌，其所依
    憑之證據及理由，無非係以告訴人即被告母親甲○○之指訴及驗傷診斷書一紙在
    卷可稽為據。惟訊據被告堅詞否認有傷害之犯行，辯稱伊不小心碰到電風扇，電
    風扇扇葉破裂才傷到告訴人等語。
三、經查：(一)證人王順平於原審審理時到庭證稱：「八十八年九月十九日那天乙○○
    找我去他媽媽家喝酒，因為是鄰居，我就在客廳喝酒，乙○○與他母親在談基隆
    房子的事，後來就吵架，乙○○很激動，不小心撞到電風扇，因為客廳很小，當
    場還有乙○○的同居人及小女兒…，乙○○走動時不小心碰到電風扇，電風扇倒
    下破掉，葉片也破掉飛到他母親手上。」等語（見原審卷第五十九頁），互參被
    告之同居人楊淑玲於警訊中亦陳稱：「我當時在現場，乙○○與甲○○因房子問
    題發生爭吵，我上前勸架，然後乙○○並推開我，以致於碰到電風扇，電風扇倒
    在地上，風扇葉片破裂，從我身邊飛過去，有無噴到甲○○，當時我沒有看見。
    」等語，核與被告前開辯解相符，足見被告辯稱伊是不小心碰到電風扇，電風扇
    扇葉破裂，才會傷到告訴人之詞尚非虛妄，堪信為真。(二)告訴人甲○○於原審審
    理及本院調查時始終未到庭，且於八十九年七月十六日出境，有內政部警政署入
    出境管理局函附之出入境紀錄資料一份可稽。則本件尚難僅憑告訴人於警訊及偵
    訊時之指訴，即遽認被告有何傷害之犯行，且經調查其他證據方法即訊問當時在
    場之鄰居王順平及楊淑玲而獲得之證詞等證據資料，與告訴人指訴被告拿電扇丟
    她等語並不相符，亦如前述，故本件於訴訟上並無任何積極證據足以證明被告有
    刑法第二百七十七條第一項傷害之犯行。此外，復查無其他積極證據足以證明被
    告有何公訴意旨指稱之犯行，核諸前揭說明，自應為有利於被告之認定。從而，
    原審以不能證明被告犯罪而諭知無罪之判決，即核無不合。檢察官上訴意旨仍執
    陳詞認被告犯罪而指摘原判決不當，為無理由，應予駁回。
據上論斷，應依刑事訴訟法第三百六十八條，判決如主文。
本案經檢察官柯晴男到庭執行職務。
中      華      民      國    九十      年      三      月    二十三    日
                            臺灣高等法院刑事第十二庭
                                    審判長法  官  劉  景  星
                                          法  官  陳  博  志
                                          法  官  陳  志  洋
右正本證明與原本無異。
不得上訴。
                                          書記官  顧 倪淑 貞
中      華      民      國    九十      年      三      月     二十三   日


司法院資訊處製作；財團法人民間司法改革基金會備份。
